【裁判字號】    96,重上,579
【裁判日期】    970506
【裁判案由】    履行契約
【裁判全文】
臺灣高等法院民事判決                 96年度重上字第579號
上  訴  人  乙○○
訴訟代理人  黃德賢律師
被上訴人    戊○○
            丙○○
共      同
訴訟代理人  曾海光律師
上列當事人間請求履行契約事件，上訴人對於中華民國96年8月
24日臺灣士林地方法院96年度重訴字第29號第一審判決提起上訴
，本院於97年4月29日言詞辯論終結，判決如下：
    主  文
原判決除確定部分外廢棄。
上廢棄部分，被上訴人在第一審之訴及假執行之聲請均駁回。
第一審（除確定部分外）及第二審訴訟費用由被上訴人負擔。
    事實及理由
一、被上訴人主張：兩造及同案被告丁○○於民國 (下同)95年1
    月26日就開發興建台北市○○區○○段7小段414、416、418
    、435等地號土地簽署合作協議書（下稱系爭協議書），約
    定由上訴人及丁○○出資，被上訴人負責整合前揭土地之所
    有權人，以便過戶至上訴人及同案被告丁○○名下，故系爭
    協議書第9條約定上訴人應於簽約時支付工作費新台幣（下
    同）1000萬元予被上訴人，惟上訴人及丁○○以農曆新年將
    至為由拖延付款，過年後經多次催討，上訴人及丁○○仍拒
    不付款，並將被上訴人多年費心整合之祭祀公業土地所有權
    人、占有人等權利文件，高價轉售建設公司，爰據系爭協議
    書契約關係，請求上訴人與丁○○給付1000萬元及自96年3
    月13日起至清償日止按年息5%計算之利息等語。並答辯聲明
    ：駁回上訴。（被上訴人請求上訴人及同案被告丁○○連帶
    給付1000萬元及法定遲延利息，經原審判決上訴人與丁○○
    應共同給付被上訴人1000萬元及自起訴狀繕本送達翌日起算
    之法定遲延利息，駁回被上訴人其餘請求，僅上訴人提起上
    訴，丁○○並未聲明不服，被上訴人未聲明不服及丁○○部
    分之判決已告確定。）
二、上訴人辯稱：系爭協議書第9條約定1000萬元是等正式簽約
    後才付，並非簽該協議書時即須支付，合作協議書第12條約
    定簽約後30日內要與地上權人及土地所有人簽約，被上訴人
    無法做到正式合約，故其無須支付該款。又該款係被上訴人
    後續操作之作業費，但上訴人另外已支付1000多萬元作業費
    予訴外人甲○○，已經超過第9條約定的金額，不必再付與
    被上訴人。此外，依系爭協議書第12條約定，被上訴人應該
    在30天內整合完畢地上物，但到目前為止都沒有，是被上訴
    人違約等語，並上訴聲明：(一)原判決不利於上訴人部分廢棄
    。
    (二)上廢棄部分，駁回被上訴人在第一審之訴及其假執行之聲
    請。
三、經查被上訴人主張：兩造及同案被告丁○○於95年1月26 日
    就開發興建台北市○○區○○段7小段414、416、418、435
    等地號土地簽署系爭協議書，約定由上訴人及丁○○出資，
    被上訴人負責整合前揭土地之所有權人，以便過戶至上訴人
    及同案被告丁○○名下等語，業據其提出合作協議書為證（
    士林地院卷，21-22頁），且為上訴人所不爭，可信為真實
    。
四、被上訴人主張：系爭協議書第9條約定，上訴人應於簽約時
    支付工作費1000萬元予被上訴人，其得依據系爭協議書契約
    關係，請求上訴人與丁○○給付1000萬元及自起訴狀繕本送
    達翌日起至清償日止按年息5%計算之利息等語。上訴人辯稱
    ：系爭協議書第9條約定1000萬元是等正式簽約後才付，合
    作協議書第12條約定簽約後30日內要與地上權人及土地所有
    人簽約，被上訴人無法做到正式合約，故其無須支付該款，
    且該款係被上訴人後續操作之作業費，上訴人另外已支付1
    000多萬元作業費予訴外人甲○○，超過第9條約定的金額，
    不必再付與被上訴人等語。經查：
  (一)兩造於95年1月26日簽訂之系爭協議書第9條約定：「本合作
    案於雙方簽約時甲方（即上訴人）同意支付工作費新台幣壹
    仟萬元整作為乙方（即被上訴人）後續操作本案之作業費，
    正式簽約日同時支付，此款計入合作營業成本內」等語（台
    北地方法院支付命令卷，4頁）。上訴人主張：該條所稱之
    正式簽約日並非系爭協議書簽訂日95年1月26日，而是該協
    議書第12條所定簽約後30日內要與地上權人及土地所有人簽
    約之日等語。被上訴人先主張：正式簽約日即為95年1月26
    日系爭協議書簽訂日，嗣改稱：正式簽約日係指簽訂系爭協
    議書之翌日即95年1月27日，即被上訴人為整合土地而協調
    上訴人與地上權管理人代表甲○○簽定協議書（下稱甲○○
    協議書）之日。經核系爭協議書簽立目的既在由被上訴人協
    調土地所有人及地上權人與上訴人簽約以開發土地，故該協
    議書所定之正式簽約日，並非該協議書簽訂之日即95年1月
    26 日，應堪認定。
  (二)系爭協議書第12條復約定：「本合約簽定後卅日內簽訂地上
    物、卅日內簽訂土地之合約」等語（原審卷，22頁），被上
    訴人所提出95年1月27日甲○○與上訴人及丁○○所簽訂之
    協議書第1條、第4條亦分別約定：「簽約及付款細則以正式
    合約為準，雙方另訂之」、「如甲方未依雙方約定於95年2
    月28日前簽立正式合約完成，則乙方得沒收上開保證票以為
    罰金」等字（士林地院卷，30、31頁）。依此約定，甲○○
    與上訴人及丁○○簽訂協議書後，雙方當事人仍應於95年2
    月28日前另外簽訂正式契約，故該協議書不能證明95年1月
    27日即為系爭協議書第9條所約定之「正式簽約日」。
  (三)再證人甲○○到庭證稱：我是地上權人，也是整合系爭土地
    地上權和地上物的人，於95年1月27日和上訴人及丁○○簽
    約，我要整合百分之70，以3億5000萬元賣出，在上訴人簽
    約時就已經整合完畢，依協議書第5條約定，第一次付款為
    總價3億5000萬元的百分之20即7000萬元，上訴人和丁○○
    無法履行，正式契約沒有上訴人，丁○○無法兌現，故丁○
    ○將所有的權利轉給上訴人之子即訴外人張惟勝，所以在95
    年3月15日訂立補充協議書，張惟勝3月15日只付1000萬元，
    其他6000萬元延到4月15日給付，張惟勝到6月15日也沒有錢
    ，叫陳玉桂、陳鴻亮出來簽約，所有的錢都是陳玉桂和陳鴻
    亮出的，正式簽約和兩造無關，是和張惟勝介紹的買主陳玉
    桂、陳鴻亮簽約，和兩造簽的協議書完全沒有履行，兩造和
    丁○○都沒有錢，我與上訴人和丁○○的契約已經解除，轉
    給張惟勝，後來和張惟勝契約解除之後，再轉給新店建設，
    以陳玉桂、陳鴻亮出面簽約。95年1月27日簽約之後，95年1
    到2月間百分之70的地上權人在林永頌律師事務所，將地上
    權權利轉讓丁○○，沒有簽給上訴人。被上訴人沒有辦法整
    合土地百分之70的地上權人，事實上我在整合，戊○○跟著
    我跑，他當我和上訴人的聯絡人等語（本院卷，100-102頁
    ）。依此證言，甲○○是實際整合系爭土地之人，其已整合
    系爭土地，並於95年1月27日和上訴人及丁○○簽立上開協
    議書，但因上訴人及丁○○未依約給付第1次款7000萬元，
    所以該約經契約當事人同意解除，甲○○於95年3月15日與
    張惟勝訂立補充協議書，嗣因張惟勝只付1000萬元，所以該
    補充協議書經契約當事人合意解除契約，甲○○再與訴外人
    陳玉桂、陳鴻亮簽約，因此，上訴人顯然並未與甲○○或其
    他系爭土地之地上權人及土地所有人正式簽約，縱有正式簽
    約，亦經該契約當事人合意解除。故被上訴人主張：正式簽
    約日係指簽訂系爭協議書之翌日即95年1月27日，即被上訴
    人為整合土地而協調上訴人與地上權管理人代表甲○○簽定
    協議書之日云云，並無可採。
  (四)被上訴人雖又主張：系爭協議書第9條約定之1000萬元係作
    為其整合地主及地上權人之報酬等語。但甲○○證稱整合系
    爭土地之人係甲○○而非被上訴人，已如前述。而系爭協議
    書第9條明載該1000萬元係作為被上訴人「後續操作本案之
    作業費」之用，並非報酬。再者，契約書第10條已明定雙方
    合作取得土地完成後，被上訴人可以取得總利潤為40%，故
    被上訴人主張：系爭協議書第9條約定之1000萬元係作為其
    整合地主及地上權人之報酬云云，並無可採。
  (五)被上訴人既未舉證證明上訴人與系爭土地之地上權人或地上
    物所有人已於95年1月27日正式簽約，且未能舉證證明其依
    約可取得之1000萬元係屬其應得之整合報酬，其主張：95年
    1月27日上訴人已與甲○○正式簽約，其得依約請求整合之
    費用云云，並無可採。退步而言，縱認被上訴人主張95年1
    月27日上訴人已與甲○○正式簽約等語屬實，契約約定之
    1000 萬元係作為被上訴人後續操作本案之作業費之用為可
    採，因上訴人與甲○○所定之契約既經解除，則不須因該約
    而支付後續操作本案作業費，被上訴人既未能舉證證明其有
    何後續操作本案作業費必須支付，則其依據系爭協議書第9
    條約定請求上訴人給付1000萬元及法定遲延利息，即屬不能
    准許。
五、從而被上訴人依兩造系爭協議書之約定，請求上訴人與同案
    被告丁○○共同給付1000萬元及自96年3月13日起至清償日
    止按年息5%計算之利息，為無理由，不應准許。其就該部分
    所為假執行之聲請亦失所附麗，應併予駁回。原審就此部分
    判命上訴人給付，並為假執行之宣告，尚有未洽。上訴意旨
    指摘原判決此部分不當，求予廢棄改判，為有理由，爰由本
    院將原判決此部分予以廢棄改判。
六、本件事證已臻明確，兩造其餘主張與舉證，無一一論列之必
    要，併此敘明。
七、據上論結，本件上訴為有理由，依民事訴訟法第450條、第
    78 條，判決如主文。
中    華    民    國    97    年    5     月    6    日
                    民事第十三庭
                        審判長法  官  黃嘉烈
                              法  官  楊絮雲
                              法  官  高鳳仙
正本係照原本作成。
如不服本判決，應於收受送達後20日內向本院提出上訴書狀，其
未表明上訴理由者，應於提出上訴後20日內向本院補提理由書狀
（均須按他造當事人之人數附繕本）上訴時應提出委任律師或具
有律師資格之人之委任狀；委任有律師資格者，另應附具律師資
格證書及釋明委任人與受任人有民事訴訟法第466條之1第1項但
書或第2項（詳附註）所定關係之釋明文書影本。
中    華    民    國    97    年    5     月    8     日
                             書記官  黃慶霽
附註：
民事訴訟法第466條之1（第1項、第2項）：
對於第二審判決上訴，上訴人應委任律師為訴訟代理人。但上訴
人或其他法定代理人具有律師資格者，不在此限。
上訴人之配偶、三親等內之血親、二親等內之姻親，或上訴人為
法人、中央或地方機關時，其所屬專任人員具有律師資格並經法
院認為適當者，亦得為第三審訴訟代理人。


司法院資訊處製作；財團法人民間司法改革基金會備份。
